最高法院刑事判決　　　　　　九十四年度台上字第六九四六號
　　上　訴　人　甲○○
　　　　　　　　　　　　199.
上列上訴人因違反毒品危害防制條例案件，不服台灣高等法院台
中分院中華民國九十四年八月三十一日第二審更審判決【九十四
年度上更(一)字第八六號，起訴案號：台灣彰化地方法院檢察署八
十九年度偵字第九三四三號】，提起上訴，本院判決如下：
    主  文
上訴駁回。
    理  由
按刑事訴訟法第三百七十七條規定，上訴於第三審法院，非以判
決違背法令為理由，不得為之。是提起第三審上訴，應以原判決
違背法令為理由，係屬法定要件。如果上訴理由狀並未依據卷內
訴訟資料，具體指摘原判決不適用何種法則或如何適用不當，或
所指摘原判決違法情事，顯與法律規定得為第三審上訴理由之違
法情形，不相適合時，均應認其上訴為違背法律上之程式，予以
駁回。本件原判決綜合調查證據之結果，認上訴人甲○○犯有毒
品危害防制條例第十二條第二項意圖供製造毒品之用，而栽種大
麻罪（為累犯）之事實，因而撤銷第一審之科刑判決，改判仍論
上訴人以上開罪名，並以上訴人為累犯，依刑法第四十七條規定
加重其刑後，量處有期徒刑陸年，扣案大麻壹佰伍拾株（淨重計
仟柒佰壹拾陸點捌公克）沒收銷燬之，已詳認定犯罪事實
之依據及憑以認定之理由，並對其所為：栽種之植物不知係大麻
之辯詞，如何不足採信，亦已依據卷內資料予以指駁及說明。按
事實之認定及證據之取捨，乃屬事實審法院之職權。證人之證言
及合法調查所得證據，何者為可採，事實審法院本得參酌其他相
關證據為自由之判斷，苟無違反經驗法則或論理法則，自難指為
違法。原判決依憑上訴人於警詢、偵訊、原審及原審之前審訊問
時之部分自白，員警陳政富、林安泰於一審、原審或原審之前審
訊問時之供證，如原判決理由二所列各項證據，及其他調查證據
取捨之結果，認定上訴人確有本件犯行，摒棄不採其否認栽種之
植物為大麻之辯詞及證人邱俊仁、莊仁德、劉文貴及少年李○○
嗣於原審所為有利、迴護之詞，經核其證據之取捨及證明力之判
斷於法均無不合。上訴意旨仍執陳詞，謂依據上訴人於警詢、偵
訊及歷審訊問時之供述、李○○及林安泰一審或原審訊問時之證
詞及系爭蒐證錄影帶內容，上訴人因誤認系爭植物為保肝、壯陽
草藥，始栽種於常有人出入且顯眼、但面積不大之土地上，警方
於有人持該植物葉子請求辨認而埋伏查獲時，上訴人仍從容地要
求李○○拔除整株大麻丟棄路旁，復未查獲製毒工具，益證上訴
人栽種時委實不知為大麻，亦無為製造毒品牟利而栽種之犯意，
僅打算栽種後摘取葉子曬乾服用，原審未依憑積極證據詳為調查
、審酌，僅以推測之詞，逕認上訴人有種植、採收整株大麻後製
作毒品之意圖及犯行，洵有未洽等語，係就原審已詳為調查論斷
與說明之事項，再事爭執，殊非適法之第三審上訴理由。又刑事
訴訟法第三百十條第二款規定，有罪之判決書，對於被告有利之
證據不採納者，固應說明其理由。惟其所謂對於被告有利之證據
，係指該證據客觀上對論罪科刑有所影響，且對被告有利，具有
證據評價之必要性者而言。倘該證據客觀上對論罪科刑並無影響
，既無為證據評價之必要，縱未在判決理由內加以說明，亦僅係
行文簡略而已。原判決既採信林安泰不利上訴人之證詞，資為論
罪基礎，自係摒棄不採其有利部分，原判決理由欄就此部分未詳
予說明其取捨之心證理由，雖稍嫌疏漏，惟尚不足生影響於判決
主旨，仍不能指為違法。再審理事實之法院，其認定被告犯罪事
實所憑之證據，並不以直接證據為限，間接證據亦包括在內，凡
綜合調查所得之各種直接及間接證據，本於推理之作用得其心證
而為事實之判斷，既與事實無違，此項判斷即與完全憑空推測迥
異，不得任指為違法。原判決並非僅依憑上訴人以黑軟盒培育大
量大麻幼苗後移植於田地，並以塑膠布覆蓋幼苗，於採收大麻時
未用力摔遠，且曬乾葉子即可供作毒品使用等情，為認定上訴人
犯行之證據，而係引述上開直接及間接證據，本於推理之作用予
以綜合判斷，認與事實相符，始資為論罪基礎，經核亦無違證據
法則。此外，上訴人徒憑己意，對原審採證認事職權之適法行使
及原判決已詳為說明與論斷之事項，任意爭辯，核與法定上訴第
三審之形式要件不符，其上訴違背法律上之程式，應予駁回。
據上論結，應依刑事訴訟法第三百九十五條前段，判決如主文。
中　　華　　民　　國　九十四　年　 十二 　月　　八　　日
                      最高法院刑事第四庭
                          審判長法官  謝　家　鶴
                                法官  洪　文　章
                                法官  花　滿　堂
                                法官  陳　世　淙
                                法官  洪　佳　濱
      本件正本證明與原本無異
                                      書  記  官
中　　華　　民　　國　九十四　年　 十二 　月　二十二　日
                                                      Ｋ
